---
documentclass: ctexart

includes: fancyhdr,geometry
pagestyle: fancy
fancypagestyle: plain
geometry: "a4paper,left=2.5cm,right=2.5cm,top=2.5cm,bottom=2.5cm"


title: \vspace{-4em}{第6章时间序列分析作业}
author:
  - 应用统计学16 2016310868 郑昊亮

output:
  rticles::ctex:
    keep_tex: yes
    fig_caption: no
    number_sections: no
    toc: no 
classoption: "hyperref,"
---
## 6.20
```{r}
set.seed(123)
series_6.20 = arima.sim(list(ar=0.7),n=48)
```
### (a)
\noindent 理论自相关系数为：
```{r}
ACF_6.20 = ARMAacf(ar = 0.7, lag.max = 5)[-1]; ACF_6.20[c(1,5)]
```
### (b)
\noindent 样本自相关系数为：
```{r}
SACF_6.20 = acf(series_6.20,lag.max=5,plot=F)$acf[-1]; SACF_6.20[c(1,5)]
```

\noindent 比较：
\par 根据方程(6.1.5)和(6.1.6)可得，$r_1$的标准误差为$\sqrt{(1-\phi^2)/n}=\sqrt{(1-0.7^2)/48}=0.103$，$r_5$的标准误差为$\sqrt{\frac1n(\frac{1+\phi^2}{1-\phi^2})}=\sqrt{\frac1{48}(\frac{1+0.7^2}{1-0.7^2})}=0.247$。
```{r}
ACF_6.20[c(1,5)] - SACF_6.20[c(1,5)]
```
因此估计值落在真值的1倍标准误差内，估计效果很好。

### (c)
```{r}
set.seed(8)
series_6.20new = arima.sim(list(ar=0.7),n=48)
SACF_6.20new = acf(series_6.20new,lag.max=5,plot=F)$acf[-1]; SACF_6.20new[c(1,5)]

ACF_6.20[c(1,5)] - SACF_6.20new[c(1,5)]
```
通过改变随机种子进行新的模拟，发现1阶滞后处估计值与真值的差距在2倍标准差外，与上一问的情况完全不同，估计效果并不好。

### (d)
```{r}
r1 = r5 = rep(NA,10000)
for(k in 1:10000){
  series = arima.sim(list(ar=0.7),n=48)
  sacf = acf(series,lag.max=5,plot=FALSE)$acf[-1]
  r1[k] = sacf[1]
  r5[k] = sacf[5]
}

hist(r1); summary(r1); var(r1); sd(r1)

hist(r5); summary(r5); var(r5); sd(r5)
```
通过10000次模拟构建的$r_1$和$r_5$的样本分布如上所示。
对于$r_1$的样本分布，呈现出偏态分布，其方差为0.0134，标准差为0.1158，与理论近似得到的0.103较为接近。对于$r_5$的样本分布，呈现出对称分布，其方差为0.0342，标准差为0.1848，与理论近似得到的0.247较为接近。

但是二者的均值与中位数都与理论值有一定差距，这是因为模拟中的n取值较小，即使大量重复，也不是大样本的情形。

## 6.36
```{r include = FALSE}
library(TSA)
data(robot)
```
### (a)
```{r}
plot(robot, type="o", ylab="Distence")
```
从图中我们可以看到，一方面该数据无论是均值还是方差都没有随着时间有大幅度变化，可以认为来自平稳过程；但另一方面，随着时间的增大，可以看到数据的值还是有一定的下降的倾向，因此也有非平稳的嫌疑。

### (b)
```{r}
acf(robot)
```
ACF图像表现出拖尾的现象
```{r}
pacf(robot)
```
PACF图像则可以认为有截尾的现象，因此可以认为AR(3)模型比较符合该模式

### (c)
```{r}
eacf(robot)
```
由EACF图像可以看到一个由零构成的三角模式，左上角为(1,1)位置，因此表明符合ARMA(1,1)模型

### (d)
```{r warning=FALSE}
                        # nar,nma取值14时，程序会提示错误，因此改为12
plot(armasubsets(y=robot,nar=12,nma=12,ar.method="ols")) 
```
由上图可知，BIC最小的模型包括AR项的1阶滞后和MA项的1、10阶滞后；而次优的模型则是ARMA(1,1)。

考虑到模型的复杂程度，以及以上几问中的分析，我认为ARMA(1,1)模型是比较适合该数据集的。
