---
documentclass: ctexart

includes: fancyhdr,geometry
pagestyle: fancy
fancypagestyle: plain
geometry: "a4paper,left=2.5cm,right=2.5cm,top=2.5cm,bottom=2.5cm"


title: \vspace{-4em}{第8、9章时间序列分析作业}
author:
  - 应用统计学16 2016310868 郑昊亮

output:
  rticles::ctex:
    keep_tex: yes
    fig_caption: no
    number_sections: no
    toc: no 
classoption: "hyperref,"
---
```{r include=FALSE}
library(TSA)
```
# 第8章

## 8.4
```{r}
set.seed(321)
series = arima.sim(n=30,list(ar=0.5))
```

### (a)
```{r}
model = arima(series,order=c(1,0,0))
plot(rstandard(model),ylab = "Standard Residuals", type = "o"); abline(h=0)
```
从图中可以看出，残差随时间的变化没有表现出一定的模式，是较为随机的，因此该图支持AR(1)的模型设定。

### (b)
```{r}
qqnorm(residuals(model)); qqline(residuals(model))
```
从图中可以看出，除了在尾部有一些偏离外，标准残差的Q-Q图整体上是比较接近直线，可以看作正态，因此该图支持AR(1)的模型设定。

### (c)
```{r}
acf(residuals(model),main="")
```
从图中可以看出，各个滞后的残差的自相关系数均明显小于2倍标准差，说明残差可以看作白噪声，因此该图支持AR(1)的模型设定。

### (d)
```{r}
LB.test(model,lag=8)
```
由于p值大于0.05，没有证据来拒绝误差项是不相关的零假设，因此该统计量支持AR(1)的模型设定。

## 8.7
### (a)
```{r}
data(hare)
model = arima(sqrt(hare),order=c(3,0,0))
acf(rstandard(model),main="")
```
从图中可以看出，残差的自相关系数均小于2倍标准差，没有明显的相关性。

### (b)
```{r}
LB.test(model,lag=9)
```
由于p值大于0.05，没有证据来拒绝误差项是不相关的零假设。

### (c)
```{r}
runs(rstandard(model))
```
由于p值大于0.05，说明该残差序列的游程数是正常的，没有证据来拒绝误差项是不相关的零假设。

### (d)
```{r}
qqnorm(residuals(model)); qqline(residuals(model))
```
从图中可以看出，Q-Q图呈现了一定的弯曲，在两端有可接受的几个异常值。应当对残差的正态性做进一步的研究。

### (e)
```{r}
shapiro.test(residuals(model))
```
由于p值大于0.05，在$\alpha = 0.05$的显著性水平下我们不拒绝误差具有正态性的零假设。


# 第9章

## 9.9
```{r}
set.seed(321)
series = arima.sim(n=48,list(ar=0.8)) + 100
actual = window(series,start=41); series = window(series,end=40)
```

### (a)
```{r}
model = arima(series,order=c(1,0,0)); model
```
结果如上所示，可见在这个模拟中，对$\phi$和$\mu$的极大似然估计是较为准确的。

### (b)
```{r}
result = plot(model,n.ahead = 8,ylab = "Series & Forecasts",col=NULL,pch=19,type="o")
abline(h = coef(model)[2])
```
对接下来8个值的预测如图中实心原点所示，可见这些值随着$l$的增加呈指数衰减至序列均值。

### (c)
```{r}
forecast = result$pred; e = actual - forecast; cbind(actual,forecast,e)
```
真实值、预测值的比较以及残差如上表所示。

### (d)
```{r}
plot(model,n.ahead = 8,ylab = "Series, Forecasts, Actuals & Limits",pch=19,type="o")
abline(h = coef(model)[2])
points(x=(41:48),y=actual,pch=3)
```
真实值如图中加号表示，他们都落在了以虚线表示的预测区间内部。

### (e)
更换随机种子，重复过程如下：
```{r}
set.seed(123)
series = arima.sim(n=48,list(ar=0.8)) + 100
actual = window(series,start=41); series = window(series,end=40)

model = arima(series,order=c(1,0,0)); model
```
在本次模拟中对$\phi$的极大似然估计没有上一次准确。

```{r}
result = plot(model,n.ahead = 8,ylab = "Series & Forecasts",col=NULL,pch=19,type="o")
abline(h = coef(model)[2])

forecast = result$pred; e = actual - forecast; cbind(actual,forecast,e)

plot(model,n.ahead = 8,ylab = "Series, Forecasts, Actuals & Limits",pch=19,type="o")
abline(h = coef(model)[2])
points(x=(41:48),y=actual,pch=3)
```
可以看到向前两步的真实值落在预测区间外。

## 9.21
### (a)
```{r}
data(deere3)
model = arima(deere3,order=c(1,0,0))
predict(model,n.ahead = 10)$pred
```
预测结果如上所示，可见前置8期及之后的预测基本保持常数。

### (b)
```{r}
plot(model,n.ahead = 10,ylab = "Deviation",pch=19,type="o")
abline(h = coef(model)[2])
```
由于模型为AR(1)，$\phi$的估计为0.5，所以该模型没有很强的自相关性也不会展现出其他模式，预测很快地趋于序列的均值。（$\mu$的估计为124）